臺灣桃園地方法院刑事判決　　　　　　　95年度訴字第1521號
公　訴　人　台灣桃園地方法院檢察署檢察官
被　　　告　丁○○
指定辯護人　本院公設辯護人林銘宏
被　　　告　庚○○
　　　　　　己○○
　　　　　　丙○○
　　　　　　乙○○
上列被告因違反槍砲彈藥刀械管制條例等案件，經檢察官提起公
訴（95年度偵字第2614號），本院判決如下：
    主  文
丁○○未經許可，持有可發射子彈具有殺傷力之改造手槍，處有
期徒刑年貳月，併科罰金新台幣萬元，罰金如易服勞役，以
新台幣仟元折算壹日。扣案具殺傷力改造手槍壹把（含彈匣壹
個，槍枝管制編號：0000000000號），沒收之。又共同以脅迫使
人行無義務之事，處有期徒刑伍月。應執行有期徒刑年陸月，
併科罰金新台幣萬元，罰金如易服勞役，以新台幣仟元折算
壹日。扣案具殺傷力改造手槍壹把（含彈匣壹個，槍枝管制編號
：0000000000號），沒收之。
庚○○共同脅迫使人行無義務之事，累犯，處有期徒刑肆月，如
易科罰金，以銀元佰元折算壹日。
己○○共同以加害財產之事，恐嚇他人，致生危害於安全，處有
期徒刑月，如易科罰金，以銀元佰元折算壹日。
丙○○共同脅迫使人行無義務之事，處有期徒刑月，如易科罰
金，以銀元佰元折算壹日。
乙○○無罪。
    事  實
一、庚○○曾因搶奪案件，經臺灣高等法院於民國89年5 月11日
    以89年度上更一字第213 號判決判處有期徒刑1 年，經最高
    法院於89年7 月18日以89年度台上字第4208號判決駁回上訴
    確定；又因違反麻醉藥品管理條例案件，經臺灣高等法院於
    以86年度上訴字第6034號判決判處有期徒刑4 月，如易科罰
    金，以銀元300 元折算1 日，而於87年1 月26日確定；上開
    2 案經臺灣高等法院以89年度聲字第1019號裁定應執行有期
    徒刑1 年2 月確定後，於90年6 月14日縮短刑期執行完畢。
二、丁○○明知仿BERETTA 廠84型半自動手槍製造之金屬玩具手
    槍，係更換土造金屬槍管而成之具殺傷力改造手槍1 把（含
    彈匣1 個，槍枝管制編號：0000000000號），係槍砲彈藥刀
    械管制條例第4 條第1 項第1 款之槍砲，非經主管機關許可
    不得持有，竟於94年2 月間之某日在桃園縣中壢市龍安夜市
    ，以不詳之代價，向姓名、年籍不詳之成年男子購入上揭槍
    枝及不具殺傷力之子彈1 顆後，將之藏放於其使用之車號
    P8-8800 號自用小客車內，以此方式持有之。
三、丁○○於94年8 月20日，與戊○○共同飲酒期間，戊○○告
    知甲○○積欠其新臺幣（下同）27萬元，尚有15萬元未為清
    償，請丁○○代為催討，事成之後，將給付3 萬元予丁○○
    以為報酬，經丁○○允諾後，由戊○○交付丁○○由甲○○
    簽發之借據1 紙、如附表所示之本票2 紙以為憑據。丁○○
    為圖上開報酬之取得，於94年8 月25日晚間9 時許，與庚○○、己○○，共同前往甲○○於桃園縣中壢市○○路48號開
    設之三悅飲食店，向甲○○催討上開欠款，經甲○○表明其
    已清償借款完畢，惟丁○○認甲○○係為拖延債務始出此語
    ，則與庚○○基於恐嚇之概括犯意聯絡，並與己○○共同基
    於恐嚇之犯意聯絡，由庚○○、己○○站在櫃台處以壯聲勢
    ，丁○○對甲○○恫以：三天內要將錢交出來，否則要將店
    砸掉之加害其財產之事恐嚇甲○○，使甲○○心生畏懼而危
    害於安全，甲○○遂於同年月27日凌晨零時15分，前往桃園
    縣政府警察局中壢分局刑事組報警處理；丁○○為能使甲○○清償借款，與庚○○、丙○○於3 日後即同年月28日晚間
    9 時30分許，再度前往三悅飲食店，向甲○○催討債務，甲○○雖再度表明已清償完畢，惟丁○○仍不予採信，見甲○○手上配戴之勞斯丹頓手錶具有價值，要求甲○○取出以為
    債務清償之擔保，甲○○不從，丁○○遂與庚○○承前恐嚇
    之概括犯意，並共同與丙○○基於恐嚇之犯意聯絡，由庚○○、丙○○站在櫃台處以壯聲勢，並由其中1 人作勢毆打甲○○，以此加害身體之事，恐嚇甲○○，迫使甲○○交出上
    開手錶予丁○○，使其行無義務之事，丁○○於離去之前，
    聲稱於翌（29）日會再來取款等語，甲○○因而心生畏懼而
    危害於安全，於翌（29）日上午10時許，再度前往桃園縣政
    府警察局中壢分局刑事組報警處理；末於翌（29）日晚間9
    時10分許，丁○○邀同庚○○、己○○、丙○○及乙○○、
    黃嘉豪，共同前往三悅飲食店向甲○○催討債務，由丁○○
    攜帶甲○○之勞斯丹頓手錶，並由其駕駛之P8-8800 號自用
    小客車搭載丙○○、黃嘉豪，由乙○○駕駛車號8769-FP 號
    自小用客車搭載庚○○、己○○，共同前往甲○○開設之三
    悅飲食店，要求甲○○給付欠款，惟因甲○○已先於同年月
    27日、29日上午10時許報警究辦，丁○○、乙○○、庚○○
    、己○○、丙○○進入三悅飲食店時，尚未及以恐嚇、強制
    之方式向甲○○催討債務時，即當場為警查獲，並在丁○○
    身上查獲甲○○之手錶1 只、上開借據1 紙、本票2 紙，在
    被告丁○○駕駛之P8 -8800號自用小客車上查獲上揭槍枝1
    支、不具殺傷力之子彈1 顆、非屬槍砲彈藥刀械管制條例管
    制之大小武士刀各1 把、木質球棒2 支，在乙○○駕駛之81
    69-FP號自用小客車上，查獲鋁製球棒1 支，始查悉上情。
四、案經桃園縣政府警察局中壢分局報請臺灣桃園地方法院檢察
    署檢察官偵查起訴。
    理  由
甲、有罪部分：
壹、程序方面：
    本件認定事實所引用之本件卷內所有卷證資料（包含人證與
    文書證據、物證等證據），並無證據證明係公務員違背法定
    程序所取得，且被告及其辯護人於審判期日對本院提示之卷
    證陳明沒意見等語，且卷內之文書證據，亦無刑事訴訟法第
    159 條之4 之顯有不可信之情況與不得作為證據之情形。另
    內政部警政署刑事警察局94年9 月15日刑鑑字第0940136354
    號槍彈鑑定書，係桃園縣政府警察局中壢分局囑託內政部警
    政署刑事警察局鑑定被告所持有之改造手槍是否具有殺傷力
    ，核其本質，乃為被告以外之人於審判外之書面陳述，依刑
    事訴訟法第159 條第1 項之規定，不具證據能力，惟被告及
    其辯護人於本院審理時，同意將其作為證據使用，且該槍彈
    鑑定書，與檢察官主張之事實有關聯性，而內政部警政署刑
    事警察局作成前開槍彈鑑定書時亦無任何不適當之情況，依
    刑事訴訟法第159 條之5 第1 項規定，有證據能力。綜上，
    依刑事訴訟法第159 條至159 條之5 之規定，本件認定事實
    所引用之本件卷證所有證據（包含人證與文書證據、物證等
    證據），均有證據能力，合先敘明。
貳、實體方面：
一、訊據被告丁○○固坦承未經許可持有具殺傷力之改造手槍，
    並在94年8 月25日、28日、29日，受案外人戊○○之委託，
    持甲○○簽立之借據1 紙、附表所示之本票2 紙，至被害人
    甲○○於桃園縣中壢市○○路48號開設之三悅飲食店，向被
    害人甲○○催討15萬元之債務，惟矢口否認有何恐嚇、以脅
    迫方式使被害人甲○○行無義務之事之強制犯行，辯稱：伊
    只是講話比較大聲，但不是用恐嚇的語氣，且手錶是被害人
    甲○○自願交付給伊，伊並未以脅迫的方式要求被害人甲○○交付云云；被告庚○○、己○○、丙○○坦承其分別於前
    揭時間，與被告丁○○至被害人甲○○開設之三悅飲食店，
    惟均否認有何恐嚇、強制犯行，辯稱：渠等進入三悅飲食店
    喝飲料，並未無恐嚇、強制之行為，不知被告丁○○與被害
    人甲○○談話之內容云云。經查：
    (一)被告丁○○未經許可持有具殺傷力之改造手槍部分：
      訊據被告丁○○固坦承對於上揭時、地，持有上開具殺傷
      力之改造手槍1 把之事實不諱，復有上開改造手槍1 把扣
      案可佐，惟辯稱：不知該槍具殺傷力云云；然查，扣案之
      改造手槍經送內政部警政署刑事警察局鑑定，以性能檢驗
      法鑑驗結果：送鑑改造手槍1 把（含彈匣1 個，槍枝管制
      編號0000000000），係仿義大利BERETTA 廠製84型半自動
      手槍製造之金屬玩具手槍，機械性能良好，可擊發適用之
      子彈，具殺傷力；又扣案手槍經送請內政部警政署刑事警
      察局以實際裝填適用子彈試射結果，測得彈頭之發射速度
      為93公尺/ 秒，計算其動能為22.14 焦耳，單位面積動能
      為39.02 焦耳/ 平方公分，具有殺傷力等情，有內政部警
      政署刑事警察局94年9 月15日刑鑑字第0940136354號槍彈
      鑑定書、95年8 月24日刑鑑字第0950123414號函各1 份附
      卷可稽，且被告丁○○於警詢中供稱：伊曾持該槍試射過
      ，但不能擊發等語，惟槍枝無法擊發，原因甚多，尚不得
      以該槍枝無法擊發等語，即認扣案之改造槍枝不具殺傷力
      ，是被告丁○○上開辯解，係屬飾卸之詞，不足為採。
    (二)被告丁○○、庚○○、己○○、丙○○恐嚇、強制部分：
      1.被告丁○○、庚○○、己○○、丙○○於上揭時、地，
        以脅迫方式使被害人甲○○行無義務之事之強制犯行、
        恐嚇犯行，均經證人即被害人甲○○於警詢、偵查及本
        院審理中證述詳實（見偵查卷一第89頁至第99頁、偵查
        卷二第5 頁至第6 頁、本院96年3 月27日審判筆錄第5
        頁至第11頁）；又查，證人甲○○分別於94年8 月27日
        凌晨零時15分、94年8 月29日上午10時許，至桃園縣政
        府警察局中壢分局刑事組製作報案筆錄，倘被告丁○○
        等人至證人甲○○之三悅飲食店時，僅為口氣比較大聲
        ，衡情證人甲○○尚無於被告丁○○等人分別於94年8
        月25日、28日至證人甲○○開設之三悅飲食店後，隨即
        前往警局製作報案筆錄之可能，顯見證人甲○○因被告
        丁○○等人之恐嚇、強制行為而心生畏懼。
      2.證人甲○○於94年8 月28日確實交付其所配戴之勞斯丹
        頓手錶1 只予被告丁○○，此據被告丁○○坦承在卷，
        並經證人甲○○證述明確，惟證人甲○○亦證稱：伊因
        和友人與案外人戊○○賭博輸了27萬元，其積欠案外人
        戊○○20萬元，伊友人積欠戊○○7 萬元，並由伊簽立
        27萬元之借據1 紙及附表之2 紙本票，惟伊友人先償還
        案外人戊○○3 萬元，伊並以現金分別以3 萬元、2 萬
        元之分式，陸續償還案外人戊○○15萬元，其餘12萬元
        ，伊以另一友人簽發之合作金庫中壢分行付款之支票支
        付並已兌現，是伊積欠案外人戊○○之27萬元均已清償
        完畢，被告丁○○於94年8 月25日、28日持借據、本票
        至三悅飲食店向伊催討時，伊已告知被告丁○○上情，
        惟被告丁○○仍向伊催討債務等語，被告丁○○亦坦承
        其向證人甲○○催討債務時，甲○○已告知清償完畢等
        語，是姑無論證人甲○○是否確已清償對於案外人戊○○所負之債務，惟證人甲○○主觀上既認已清償案外人
        戊○○之債務，斷無將其配戴之勞斯丹頓手錶自願交付
        予被告丁○○以為債務抵押之理，是應認證人甲○○證
        稱：於94年8 月28日當日，因被告丁○○、丙○○、庚○○等人因作勢要打伊，伊因此將手上配戴之手錶交付
        予被告丁○○一節，應符真實，被告丁○○辯稱：該手
        錶係證人甲○○自願交付云云，核與實情不符，不足採
        信。
      3.被告庚○○、己○○雖辯稱：渠等到場係為幫助被告丁○○討債，在現場助威云云，被告丙○○則辯稱：伊進
        去後，就打電話、喝飲料，不知被告丁○○與證人甲○○在談何事云云，惟查，證人甲○○證稱，被告丁○○
        等人前去伊開設之三悅飲食店時，除被告丁○○與伊談
        話，其餘被告均站立在櫃台處，且被告庚○○、己○○
        、丙○○於偵查中均供稱：被告丁○○要去向證人甲○○要錢，所以要渠等陪同前往等語，顯見被告庚○○、
        己○○、丙○○對於被告丁○○至甲○○設立之三悅飲
        食店催討債務一事，應知之甚詳，且被告丁○○於94年
        8 月28日至三悅飲食店時，要求證人甲○○交付手錶時
        ，經證人甲○○表示不願意，隨同前往之丙○○、庚○○，即有一人作勢要毆打證人甲○○，此據證人甲○○
        於警詢中證述明確，而三悅飲食店為一開放空間，櫃台
        即設立在入口處，此有照片1 紙附卷可證（見偵查卷第
        113 頁上方照片），倘被告丁○○僅係單純向證人甲○○以合法方式催討債務，尚無要求他人共同前往，並站
        立在飲食店門面處之櫃台，妨礙他人出入及證人甲○○
        作生意之方式，向證人甲○○催討債務，顯見被告庚○○、己○○、丙○○對於被告丁○○上開恐嚇、強制之
        犯行，具有犯意聯絡及行為分擔，至為明確。
      4.公訴人認被告丁○○、庚○○、己○○、丙○○向證人
        甲○○催討債務，係意圖為自己不法之所有云云，惟查
        ，被告丁○○供稱：伊於94年8 月20日與戊○○共同飲
        酒期間，戊○○告知甲○○積欠其27萬元，尚有15萬元
        未為清償，請被告丁○○代為催討，事成之後，將給付
        3 萬元予丁○○以為報酬，並交付證人甲○○簽發之借
        據1 紙、附表所示之本票2 紙以為憑據，伊始向證人甲○○催討債務等語，又被告丁○○於94年8 月29日經警
        查獲後，在被告丁○○身上查獲證人甲○○簽發之借據
        1 紙、附表所示之本票2 紙（見偵查卷第109 頁、第11
        0 頁），顯見被告丁○○係代案外人戊○○向證人甲○○催討債務，始至證人甲○○開設之三悅飲食店向證人
        甲○○催討；證人甲○○雖證稱：伊積欠案外人戊○○
        之27萬元均已清償完畢等語，惟被告丁○○經案外人戊○○之告知，始知悉證人甲○○積欠案外人戊○○之債
        務，且被告丁○○以其持有借據、本票為據，向證人甲○○催討債務，對於證人甲○○是否完全清償乙節，並
        未知悉；此外，被告丁○○於94年8 月29日為警查獲時
        ，確於被告丁○○身上查獲證人甲○○之勞斯丹頓手錶
        1 只，顯見被告丁○○等人向證人甲○○催討債務及拿
        取證人甲○○之手錶，係受案外人戊○○之委話及供其
        債務擔保抵押，擬於94年8 月29日證人甲○○清償債務
        時返還，是應認被告丁○○、庚○○、己○○、丙○○
        等人主觀上並無為自己或第三人不法所有之意圖。
      5.公訴人以被告丁○○駕駛之P8-8800 號自用小客車上查
        獲上揭槍枝1 支、不具殺傷力之子彈1 顆、非屬槍砲彈
        藥刀械管制條例管制之大小武士刀各1 把（詳如後述）
        、木質球棒2 支，在被告乙○○駕駛之8169-FP 號自用
        小客車上，查獲鋁製球棒1 支，而認被告被告丁○○、
        庚○○、己○○、丙○○等人，預備上揭物品供其為恐
        嚇、強制之犯行；惟查，上開物品係被告丁○○、庚○○、己○○、丙○○等人在三悅飲食店為警查獲後，經
        警在渠等駕駛之自用小客車上查獲，而查獲前被告等人
        並未持以下車供以強制、恐嚇證人甲○○之用，且證人
        甲○○於本院審理中證稱：被告丁○○等人於94年8 月
        29 日 至三悅飲食店時，並無直接或間接暗示車上有手
        槍、球棒等工具（見本院96年3 月27日審判筆錄第10頁
        ），是應認為警查獲之槍枝1 支、不具殺傷力之子彈1
        顆、非屬槍砲彈藥刀械管制條例管制之大小武士刀各1
        把、木質球棒2 支，鋁製球棒1 支，均非被告預備供以
        犯罪所用之物。
      6.綜上，本件被告丁○○、庚○○、己○○共同於94年8
        月25日恐嚇被害人甲○○，及被告丁○○、庚○○、丙○○於94年8 月28日共同恐嚇被害人甲○○及使被害人
        甲○○交付手錶1 只而行無義務之事之犯行，均事證明
        確，被告丁○○、庚○○、己○○、丙○○等人之犯行
        堪以認定，應依法論科。
二、刑法及刑法施行法部分條文業經於94年2 月2 日修正公布，
    並均於95年7 月1 日施行。按行為後法律有變更者，適用行
    為時之法律，但行為後之法律有利於行為人者，適用最有利
    於行為人之法律，現行刑法第2 條第1 項定有明文。修正後
    刑法第2 條第1 項之規定，係規範行為後法律變更所生新舊
    法律比較適用之準據法，於修正後刑法施行後，應適用修正
    後刑法第2 條第1 項規定之從舊從輕之原則為比較；修正後
    刑法第2 條第2 項，則為同條第1 項之特別規定，於修正後
    刑法施行後，關於非拘束人身自由之保安處分，應依修正後
    刑法第2 條第2 項之規定，適用裁判時之法律。又修正後刑
    法第35條，乃刑之重輕之法定次序與標準，應適用裁判時之
    修正後刑法第35條之規定。修正後刑法第2 條第1 項係採從
    舊從輕原則，適用最有利於行為人之法律。既曰法律，自較
    刑之範圍為廣；除法律有特別規定者（如修正後刑法第2 條
    第2 項非拘束人身自由之保安處分適用裁判時法，修正後刑
    法施行法第9 條之3 規定之情形），應依其規定；或事關執
    行之緩刑之宣告，或犯罪在刑法修正施行前，自首在刑法施
    行後之自首部分，或程序之規定（程序從新，如刑法第40條
    沒收宣告之程序規定），應適用裁判時之修正後刑法之規定
    外；依修正後刑法第2 條第1 項比較時，應就罪刑有關之共
    犯、未遂犯、連續犯、牽連犯、結合犯，以及累犯加重，自
    首減輕暨其他法定加減原因（如身分加減）與加減例等一切
    情形，綜其全部之結果而為比較後，整個之適用，不能割裂
    而分別適用有利益之條文。關於易科罰金之折算標準、易服
    勞役之折算標準及期限、罰金與死刑是否併予執行、多數有
    期徒刑定應執行之刑時之最高刑期之限制等之修正，事涉行
    為人易刑折算標準金額之多寡與期限之長短及定執行刑時能
    否就罰金刑併予執行或有期徒刑定應執行之刑時最高度之限
    制，亦均屬依修正後刑法第2 條第1 項所應比較適用法律之
    範圍。拘束人身自由之保安處分，並非屬修正後刑法第2 條
    第2 項規定應適用裁判時法之範圍，除有特別規定者外，亦
    屬應依修正後刑法第2 條第1 項比較適用之法律；從刑附屬
    於主刑，除法律有特別規定者外，依主刑所適用之法律（以
    上參考最高法院95年05月23日刑事庭第8 次會議決議及最高
    法院24年上字第4634號、24年上字第5292號、27年上字第26
    15號判例）。經查，被告丁○○、庚○○、己○○、丙○○
    等人行為後，下列法律業經修正，茲比較如下：
    (一)按刑法第33條第5 款業於94年2 月2 日修正公布，並自95
      年7 月1 日起施行；修正前刑法第33條第5 款規定「罰金
      ：1 元以上。」，再依罰金罰鍰提高標準條例第1 條提高
      10倍為銀元10元即新臺幣30元以上；修正後刑法第33條第
      5 款規定「罰金：新臺幣1,000 元以上，以百元計算之。
      」。另95年6 月14日修正公布刑法施行法第1 條之1 規定
      ：「中華民國94年1 月7 日刑法修正施行後，刑法分則編
      所定罰金之貨幣單位為新臺幣。94年1 月7 日刑法修正時
      ，刑法分則編未修正之條文定有罰金者，自94年1 月7日
      刑法修正施行後，就其所定數額提高為30倍。但72年6 月
      26日至94年1 月7 日新增或修正之條文，就其所定數額提
      高為3 倍。」，現行刑法中，有關於罰金刑之計算單位及
      處罰之規定已有修正，自屬法律變更。經查，刑法第304
      條第1 項、第305 條之罰金刑均為銀元300 元，罰金刑之
      最高額度經換算結果，均為新臺幣9,000 元，然罰金刑之
      最低額度由新臺幣30元修正為新臺幣1,000 元，經比較新
      舊法結果，以適用被告行為時之刑法第304 條第1 項、第
      305 條之規定（罰金刑之計算依據併依修正前之刑法第33
      條第5 款，罰金罰鍰提高標準條例第1 條前段、修正前之
      罰金罰鍰提高標準條例第2 條），對被告較為有利。
    (二)刑法第55條後段有關「犯一罪而其方法或結果之行為犯他
      罪名」之牽連犯之規定，經修正刪除。亦即修正後之刑法
      ，已無牽連犯得論以裁判上一罪之情形。所犯之數罪，應
      按其具體情形論罪。被告丁○○、庚○○、丙○○於96年
      8 月28日，以作勢毆打被害人甲○○之加害身體之事，使
      被害人甲○○心生畏懼並交付手錶以為抵押，而行無義務
      之事，其行為、時間均屬各別獨立，但有方法、目的之牽
      連關係，為牽連犯，依修正前刑法第55條規定，從一重之
      妨害自由罪處斷，較依新法分論併罰之結果，修正前有關
      牽連犯之規定，顯較有利於被告。
    (三)刑法第41條第1 項業於94年1 月7 日修正公布，並於95年
      7 月1 日施行，修正前刑法第41條第1 項前段規定：「犯
      最重本刑為5 年以下有期徒刑以下之刑之罪，而受6 個月
      以下有期徒刑或拘役之宣告，因身體、教育、職業、家庭
      之關係或其他正當事由，執行顯有困難者，得以1 元以上
      3 元以下折算一日，易科罰金。」又被告行為時之易科罰
      金折算標準，修正前罰金罰鍰提高標準條例第2 條前段（
      現已刪除）規定，就其原定數額提高為100 倍折算1 日，
      則本件被告行為時之易科罰金折算標準，應以銀元300 元
      即新臺幣900 元折算1 日；修正後刑法第41條第1 項前段
      則規定：「犯最重本刑為5 年以下有期徒刑以下之刑之罪
      ，而受6 個月以下有期徒刑或拘役之宣告者，得以新臺幣
      1,000 元、2,000 元或3,000 元折算1 日，易科罰金。」
      ；此項修正屬科刑規範事項之變更，其折算標準為裁判時
      所應諭知，亦屬法律變更。
    (四)刑法第51條業於94年1 月7 日修正、同年2 月2 日公佈，
      並於95年7 月1 日施行，刑法第51條第5 款將「宣告多數
      有期徒刑者，於各刑中之最長期以上，各刑合併之刑期以
      下，定其刑期。但不得逾二十年」之規定，修正為「宣告
      多數有期徒刑者，於各刑中之最長期以上，各刑合併之刑
      期以下，定其刑期。但不得逾三十年」，經比較結果，修
      正後刑法並非較有利於被告丁○○，依刑法第2 條第1 項
      前段之規定，仍應依修正前刑法之規定，定其應執行之刑
      。
    (五)刑法第42條關於罰金易服勞役之折算標準及期限等規定，
      此係屬科刑規範事項之變更，其折算標準為裁判時所應諭
      知，自屬刑法第2 條之「法律變更」，應依刑法第2 條第
      1 項之規定比較新舊法對於行為人有利或不利之狀況加以
      適用，然因新舊刑法對易服勞役之折算標準、期限，規定
      各有不同，利與不利之情形互見，應就新舊法之規定綜合
      比較，以決定適用最有利於行為人之法律。
    (六)刑法第28條關於共犯之規定，將修正施行前之規定為：「
      2 人以上共同實施犯罪之行為者，皆為正犯。」，修正為
      ：「2 人以上共同實行犯罪之行為者，皆為正犯。」，揆
      諸本條之修正理由係為釐清陰謀共同正犯，預備共同正犯
      ，共謀共同正犯是否合乎本條規定之正犯要件。而本案被
      告丁○○、庚○○、己○○、丙○○就上揭恐嚇、強制之
      犯行，均屬實行犯罪行為之正犯，不論依修正刑法第28條
      或修正後刑法第28條之規定，均為共同正犯，依最高法院
      95年11月7 日第21次刑事庭會議紀錄之決議意旨，應適用
      裁判時刑法第28條之規定。
    (七)刑法第47條將「受有期徒刑之執行完畢，或受無期徒刑或
      有期徒刑一部之執行而赦免後，五年以內再犯有期徒刑以
      上之罪者，為累犯，加重本刑至二分之一。」，修正為「
      受徒刑之執行完畢，或一部之執行而赦免後，五年以內故
      意再犯有期徒刑以上之罪者，為累犯，加重本刑至二分之
      一。第九十八條第二項關於因強制工作而免其刑之執行者
      ，於受強制工作處分之執行完畢或一部之執行而免除後，
      五年以內故意再犯有期徒刑以上之罪者，以累犯論。」，
      因本件被告庚○○係故意犯罪，不論依修正前之刑法第47
      條，或修正後之刑法第47條第1 項之規定，均構成累犯，
      適用行為時之刑法第47條，對被告庚○○而言，並無不利
      。
    (八)刑法第56條有關「連續數行為而犯同一之罪名者，以一罪
      論，但得加重其刑至二分之一」之連續犯之規定，亦經修
      正刪除。亦即被告基於概括犯意所為之數行為，自95年7
      月1 日起已不再成立連續犯而得論以一罪，而應依具體行
      為之性質論罪。查被告丁○○、庚○○所為之2 次恐嚇犯
      行，均發生於新法施行之前，渠等所為之各次行為，時間
      、地點、對象，各均獨立，但其時間緊接，所犯係構成要
      件相同之罪名，主觀上顯係基於概括犯意所為，為連續犯
      ，依修正前刑法第56條規定，論以一罪，較依新法分論2
      次恐嚇罪之結果，對被告丁○○、庚○○較為有利。
三、核被告丁○○所為，係犯槍砲彈藥刀械管制條例8 條第4 項
    之未經許可持有具殺傷力之改造手槍罪、行為時之刑法第30
    4 條第1 項、第305 條之強制罪、恐嚇罪；被告庚○○、丙○○所為，係犯行為時之刑法第304 條第1 項、第305 條之
    強制罪、恐嚇罪；被告己○○所為，係犯行為時之刑法第30
    5 條之恐嚇罪；被告丁○○、庚○○、己○○就恐嚇之犯行
    ，被告丁○○、庚○○、丙○○，就上揭恐嚇、強制之犯行
    ，有犯意聯絡、行為分擔，為共同正犯；又被告丁○○、庚○○就上揭2 次恐嚇之犯行，時間緊接，手段相同，觸犯構
    成要件相同之罪，顯係基於概括犯意所為，為連續犯，應依
    行為時之刑法第56條之規定，以一罪論，並加重其刑。又被
    告丁○○、庚○○、丙○○，就所犯之強制罪、恐嚇罪間，
    有方法結果之牽連關係，應從一重之強制罪處斷。被告丁○○所為之未經許可持有具殺傷力之改造手槍罪與強制罪兩罪
    間，犯意各別，行為互殊，應分論併罰。公訴人雖認被告丁○○、庚○○、丙○○所為，係犯刑法第346 條第1 項之恐
    嚇取財既遂罪嫌，被告己○○所為，係犯刑法第346 條第3
    項、第1 項之恐嚇取財未遂罪嫌，惟被告丁○○、庚○○、
    己○○、丙○○向被害人甲○○催討債務，並無為自己或第
    三人不法所有之主觀意圖，業如前述，爰變更起訴之法條為
    刑法第304 條第1 項、第305 條；公訴人雖認被告丁○○、
    庚○○、己○○、丙○○於94年8 月29日已著手恐嚇之犯行
    ，惟查，當日被告丁○○、庚○○、己○○、丙○○等人甫
    進入三悅飲食店向被害人甲○○催討債務，尚未及為何恐嚇
    或強制之犯行，即為警查獲，是當日被告丁○○、庚○○、
    己○○、丙○○等人尚未著手犯罪行為之實施，然此部分倘
    成立犯罪，與本院前開認定具有連續犯之裁判上一罪關係，
    本院不另為無罪之諭知，附此敘明（詳如後述）；另查被告
    庚○○曾有如事實欄所載之犯罪前科與執行紀錄，此有台灣
    高等法院被告全國前案紀錄表與台灣桃園地方法院檢察署刑
    案資料查註紀錄表各乙份存卷可按，其於5 年以內再犯本件
    有期徒刑以上之罪，為累犯，應依行為時之刑法第47條之規
    定加重其刑。爰審酌被告丁○○持有槍枝期間非長，且未以
    之為其他非法用途，又被告丁○○、庚○○、己○○、丙○○等人為圖小利，不循合法方式向被害人甲○○催討債務，
    且經被害人甲○○提出清償說明後，復未再向案外人戊○○
    求證，迫使被害人甲○○提供其所有之手錶以為債務抵押，
    被告於本院審理否認犯行，未見悔意，並審酌被告等人之素
    行、被害人甲○○業已領回其手錶1 只，所受損害非鉅等一
    切情狀，分別量處如主文所示之刑，並就被告庚○○、己○○、丙○○歐宣告之刑諭知易科罰金之折算標準，及就被告
    丁○○部分定應執行之刑，並諭知罰金易服勞役之折算標準
    。
四、末查，扣案之改造手槍1 把（含彈匣1 個，槍枝管制編號：
    0000000000號），係仿BERETTA 廠84型半自動手槍製造之槍
    枝，更換土造金屬槍管改造而成之改造手槍，機械性能良好
    ，可擊發適用之子彈，具殺傷力，係屬違禁物，應依刑法第
    38條第1 項第1 款之規定，宣告沒收之；扣案之子彈1 顆，
    係由土造金屬彈殼加裝直徑約9mm 之金屬彈頭而成，不具底
    火、火藥，非為完整之子彈結構，不具殺傷力，且無證據證
    明係彈藥之主要組成零件，扣案之大小武士刀各1 把，其中
    1 把柄長13公分、刃長17公分單面開鋒，其中1 把柄長23公
    分、刃長70公分未開鋒，均與管制刀械武士刀（刀柄15公分
    以上、刀刃35公分以上需開鋒）之要件不符，經鑑驗均非為
    槍砲彈藥刀械管制條例中之管制刀械，此有桃園縣政府警察
    局94年10月5 日桃警保字第0940054835號函1 紙在卷可稽（
    見偵查卷一第26頁），是上開物品均非違禁物，又上開子彈
    、大小武士刀各1 把、扣案之木質球棒2 支、鋁製球棒1 支
    ，均非被告丁○○等人預備用以渠等犯罪所用之物，詳如前
    述，且非違禁物，本院毋庸宣告沒收，附此敘明。
乙、無罪部分：
一、公訴意旨略以：被告乙○○於94年8 月29日晚間9 時10分許
    ，與被告丁○○、庚○○、己○○、丙○○共同意圖為自己
    不法所有之犯意聯絡，並夥同不知情之黃嘉豪，由被告丁○○持被害人甲○○簽發之借據1 張、附表所示之本票2 紙，
    前往桃園縣中壢市○○路48號甲○○所開設之三悅飲食店內
    ，向甲○○恐嚇取財，由被告丁○○事先在車號P8-8800 號
    自小客車副駕駛座前置物箱預藏上開仿貝瑞塔改造手槍1 支
    （已裝填上開改造子彈1 顆）、在後行李箱預藏非管制刀械
    之大小武士刀各1 把及木質球棒2 支以供作恐嚇取財之用，
    並駕駛該車搭載被告丙○○及不知情之黃家豪，一同前往三
    悅飲食店，另由被告乙○○駕駛車號8769-FP 號自小客車，
    搭載被告己○○及庚○○，並攜帶鋁製球棒1 把供作恐嚇取
    財之用，一同前往三悅飲食店，抵達後，除黃家豪因不知情
    而在車上等待外，其餘5 人即一同進入三悅飲食店，欲向甲○○暴力討債，嗣於當日晚上9 時30分許，因甲○○事先已
    報警究辦，被告丁○○、乙○○、丙○○、庚○○、己○○
    等5 人，即當場為警查獲，並在丁○○身上查獲上開本票2
    紙、借據1 張及被害人甲○○之手錶1 只，在被告丁○○所
    駕駛之車號P8-8800 號自小客車上查獲改造手槍1 枝、子彈
    1 顆、大小武士刀各1 把、木質球棒2 支，在被告乙○○所
    駕駛車號8769-FP 號自小客車上查獲鋁製球棒1 支，因認被
    告乙○○及共犯被告丁○○、庚○○、己○○、丙○○所為
    ，係犯刑法第346 條第3 項之恐嚇取財未遂罪嫌。
二、按犯罪事實應依證據認定之，無證據不得認定犯罪事實；又
    不能證明被告犯罪者，應諭知無罪之判決，刑事訴訟法第15
    4 條第2 項、第301 條第1 項前段分別定有明文。再按事實
    之認定，應憑證據，苟未能發現相當之證據，或證據不足以
    證明，自不能以推測或擬制之方法，以為裁判之基礎；且認
    定犯罪事實所憑之證據，其為訴訟上之證明，須達於通常一
    般人均不致有所懷疑，而得確信其為真實之程度者，始得據
    為有罪之認定，倘其證明未達到此一程度，而有合理之懷疑
    存在時，尚難為有罪之認定基礎；苟積極證據不足為不利於
    被告事實之認定時，即應為有利於被告之認定，更不必有何
    有利之證據，最高法院40年台上字第86號、76年台上字第
    4986 號 、30年上字第816 號判例可資參照。
三、被告乙○○於警詢、偵訊及本院審理期間，固坦承於94年8
    月29日晚間9 時10分許，與被告丁○○、庚○○、己○○、
    丙○○等人，共同前往被害人甲○○開設之三悅飲食店向被
    害人甲○○催討債務，惟堅詞否認有何恐嚇取財之犯行，辯
    稱：伊並未說什麼恐嚇的話等語；而公訴人認被告乙○○、
    丁○○、庚○○、己○○、丙○○涉犯前揭犯行，所憑證據
    無非係以被害人甲○○之指述、被害人甲○○簽發之借據1
    紙，附表所示之本票2 紙、在被告丁○○所駕駛之車號P8-8
    800 號自小客車上查獲改造手槍1 枝、子彈1 顆、大小武士
    刀各1 把、木質球棒2 支，在被告乙○○所駕駛車號
    8769-FP 號自小客車上鋁製球棒1 支等物為據。經查：
    (一)被告乙○○於94年8 月29日晚間9 時10分許，與被告丁○○、庚○○、己○○、丙○○等人，共同前往被害人甲○○開設之三悅飲食店向被害人甲○○催討債務，渠等為警
      查獲時，經警在被告丁○○身上查獲手錶1 只、被害人甲○○簽發之借據1 紙，附表所示之本票2 紙、在被告丁○○所駕駛之車號P8-8800 號自小客車上查獲改造手槍1 枝
      、子彈1 顆、大小武士刀各1 把、木質球棒2 支，在被告
      乙○○所駕駛車號8769-FP 號自小客車上鋁製球棒1 支等
      情，業經被告乙○○、丁○○、庚○○、己○○、丙○○
      供承在卷，並據證人甲○○指證明確，且有桃園縣政府警
      察局中壢分局搜索扣押筆錄2 份附卷為憑，是此部分之事
      實堪以認定，合先敘明。
    (二)被告丁○○、庚○○、己○○、丙○○、乙○○等人前往
      向被害人甲○○催討債務，係依案外人戊○○交被害人甲○○簽發之借據、本票為據，被告丁○○、庚○○、己○○、丙○○、乙○○向被害人甲○○催討債務，並無為自
      己或第三人不法所有之意圖，業如前述；此外，雖經警在
      被告丁○○所駕駛之車號P8-8800 號自小客車上查獲改造
      手槍1 枝、子彈1 顆、大小武士刀各1 把、木質球棒2 支
      ，在被告乙○○所駕駛車號8769-FP 號自小客車上鋁製球
      棒1 支等物，然此均非被告丁○○等人用以預備犯罪所用
      之物，詳如前述，且據證人甲○○於本院審理時證稱：「
      （94年8 月29日被告丁○○等人第三次到你的三悅飲食店
      跟你要債的時候，有無直接或間接暗示車上有手槍、球棒
      等工具？）沒有。」等語明確，是應認被告乙○○於94年
      8 月29日與被告丁○○、庚○○、己○○、丙○○前往被
      害人甲○○之三悅飲食店時，主觀上並無為自己不法所有
      之意圖甚明。
    (三)證人甲○○於本院審理中證稱：被告丁○○、庚○○、己○○、丙○○、乙○○等人94年8 月29日前往三悅飲食店
      時，被告丁○○叫伊拿錢來，其他人沒有說什麼等語（見
      本院96年3 月27日審判筆錄第7 頁）；又被告丁○○、庚○○、己○○、丙○○、乙○○等人於晚間9 時10分許甫
      至被害人甲○○之三悅飲食店，於同日晚間9 時30分許即
      為警查獲，已如前述，是應認被告乙○○、丁○○、庚○○、己○○、丙○○尚未著手為何恐嚇、強制之犯行前，
      隨即為警查獲。
    (四)末查，本案緣係案外人戊○○委託被告丁○○向被害人甲○○催討債務，被告丁○○遂分別於94年8 月25日、28日
      ，分別偕同被告庚○○、己○○，庚○○、丙○○，共同
      前往三悅飲食店，並迨被害人甲○○不為清償時，為求被
      害人甲○○清償債務，始出言恫嚇或為強制之犯行，是被
      告丁○○實係本案之首謀，且係被害人甲○○不為清償時
      ，始為恐嚇或強制之犯行，而依94年8 月25日、28日到場
      之人觀之，被告丁○○應係出發前往三悅飲食店前，始邀
      其他被告前往，被告乙○○對於被告丁○○於94年8 月29
      日之前是否向被害人甲○○催討債務，抑或以何方式催討
      ，並無知悉之理，難認被告乙○○對於被告丁○○、庚○○、己○○，及被告丁○○、庚○○、丙○○分別於94年
      8 月25日、28日所為之恐嚇、強制犯行，有犯意聯絡、行
      為分擔；而94年8 月29日當日，被告丁○○偕同被告庚○○、己○○、丙○○、乙○○前往三悅飲食店催討債務時
      ，尚未及為何恐嚇或強制之犯行，即為警查獲，尚難以被
      告丁○○等人前於94年8 月25日、28日向被害人甲○○為
      恐嚇、強制之催討債務之行為，即認被告乙○○與被告丁○○等人所為刑法第304 條第1 項或第305 條之強制、恐
      嚇犯行有共犯關係。
四、綜上，依前揭論述及證據，被告乙○○於94年8 月29日晚間
    9 時10分許，與被告丁○○、庚○○、己○○、丙○○共同
    前往三悅飲食店向被害人甲○○催討債務之行為，尚無證據
    證明被告乙○○、丁○○、庚○○、己○○、丙○○已為恐
    嚇或強制之犯行，且無證據證明被告乙○○就被告丁○○、
    庚○○、己○○、丙○○，分別於94年8 月25日、28日之恐
    嚇、強制犯行，有犯意聯絡、行為分擔，尚不足認定被告乙○○涉有公訴人所指之犯行，此外復查無其他積極證明足認
    被告乙○○有何不法之犯行，即屬不能證明被告乙○○犯罪
    ，自應為無罪之諭知。至於被告丁○○、庚○○、己○○、
    丙○○等4 人並無積極證據足資證明渠等於94年8 月29日有
    公訴人所指之行，原應為無罪之諭知，惟公訴人認被告丁○○、庚○○、己○○、丙○○此部分之犯嫌，與本院前開論
    罪科刑部分各有連續犯裁判上一罪關係，爰不另為無罪之諭
    知，併此敘明。
據上論斷，應依刑事訴訟法第299 條第1 項前段、第300 條、第
301 條第1 項，槍砲彈藥刀械管制條例第8 條第4 項，刑法第2
條第1 項、第11條前段、第42條第3 項、第28條，95年7 月1 日
修正施行前之刑法第304 條第1 項、第305 條、第55條、第56條
、第51條第5 款、第41條第1 項前段第47條、第38條第1 項第1
款、罰金罰款提高標準條例第1 條前段、修正前罰金罰鍰提高標
準條例第2 條，現行法規所定貨幣單位折算新臺幣條例第2 條，
判決如主文。
本案經檢察官鍾雅蘭到庭執行職務
中　　華　　民　　國　　96　　年　　5 　　月　　30　　日
                  刑事第四庭  審判長法  官　黃斯偉
                                    法  官  蘇昭蓉
                                    法  官  陳心婷
上正本證明與原本無異。
如不服本判決，應於判決送達後10日內向本院提出上訴狀（應附
繕本），上訴於臺灣高等法院。
                                    書記官  陳青瑜
中　　華　　民　　國　　96　　年　　6 　　月　　5 　　日
附表：
┌────┬────────┬─────────┬───────┬─────────┐
│  編號  │     票號       │      發票日      │    到期日    │  金額（新臺幣）  │
├────┼────────┼─────────┼───────┼─────────┤
│   一   │CH279792        │94年3 月26日      │94年3 月28日  │5萬元             │
├────┼────────┼─────────┼───────┼─────────┤
│   二   │CH279793        │94年3月26日       │94年3 月28日  │22萬元            │
└────┴────────┴─────────┴───────┴─────────┘
附錄本件論罪科刑法條全文：
中華民國刑法第304條
（強制罪）
以強暴、脅迫使人行無義務之事或妨害人行使權利者，處3 年以
下有期徒刑、拘役或3 百元以下罰金。
前項之未遂犯罰之。
中華民國刑法第305條
（恐嚇危害安全罪）
以加害生命、身體、自由、名譽、財產之事，恐嚇他人致生危害
於安全者，處2 年以下有期徒刑、拘役或3 百元以下罰金。
